臺灣臺中地方法院民事判決　100年度訴字第1763號
原　　　告　李美雲
被　　　告　劉素娟
上列被告因妨害名譽案件（100年度簡上字第160號），經原告提
起請求損害賠償之附帶民事訴訟，經本院刑事庭移送前來（100
年度簡上附民字第9號裁定），本院於民國100年8月26日言詞辯
論終結，判決如下：
    主      文
被告應給付原告新臺幣參萬元，及自民國一百年五月二十一日起
至清償日止，按年息百分之五計算之利息。
本判決得假執行。
    事實及理由
一、原告主張：
(一)緣因被告介紹其妹即訴外人劉美蓮曾向原告詐借新臺幣（下
    同）168萬元而未為償還，原告即於民國99年9月21日14 時
    許前往劉美蓮處所索債，劉美蓮心知理虧，先聲奪人，而邀
    約被告前來助陣共同應付原告，詎被告在劉美蓮處所前眾目
    睽睽下，手指原告而大聲漫罵原告謂「幹你娘雞巴」、「幹
    你娘」...等，公然侮辱原告等犯行，業經檢察官聲請簡易
    判決處刑，原審判處罰金5,000元，原告不服而聲請檢察官
    以量刑過輕為由提起上訴，雖經上訴駁回而維持原判，惟被
    告公然侮辱原告諸犯行，已臻明確，洵堪認定。
(二)原告遭受被告姐妹詐借百餘萬元，至今仍分文未為償還，於
    心至為不甘，原告此次再遭公然侮辱，致原告顏面無光，而
    人格名譽等權益均受極大之傷（損）害及痛苦，爰依民法第
    184條、第195條、刑事訴訟法第487條等規定提起本訴，而
    請求被告賠償30,000元等語。並聲明：被告應給付原告30,0
    00元及自刑事附帶民事訴訟狀繕本送達翌日起至清償日止，
    按年息百分之五計算之利息。
二、被告則以：被告知道錯誤，但是現在經濟狀況不好。被告沒
    有辦法給原告30,000元，被告最高願意用15,000元與原告和
    解，15,000元被告都還要去跟弟弟借。如果每個月月底給原
    告5,000元，到100年12月底共25,000元，被告可以接受等語
    。並聲明：原告之訴駁回。
三、原告主張被告於99年9月21日14時許，因不滿原告與林明松
    夫妻一同至其妹劉美蓮位在臺中市○○路之攤位索討欠款，
    適劉美蓮已打烊，將鐵門拉下一半，竟基於公然侮辱之犯意
    ，在訴外人林明松、劉美蓮及身分不詳綽號「大頭」之成年
    男子等特定多數人均得以共見共聞之情形下，接續以「幹你
    娘雞巴」「幹」「幹你娘」「幹你媽的」「我幹你娘雞巴」
    「大雞巴」等足以貶損原告人格、名譽之言詞公然侮辱原告
    等情，刑事部分經本院100年度中簡字第230號，對於被告以
    公然侮辱罪，判處罰金新臺幣五千元，經上訴本院合議庭，
    經本院以100年度簡上字第160號上訴駁回事實，經本院調閱
    前揭刑事案卷審閱無訛，復為被告所不爭執，堪信為真實。
四、按因故意或過失，不法侵害他人之權利者，負損害賠償責任
    。民法第184條第1項前段定有明文。不法侵害他人之身體、
    健康、名譽、自由、信用、隱私、貞操，或不法侵害其他人
    格法益而情節重大者，被害人雖非財產上之損害，亦得請求
    賠償相當之金額。其名譽被侵害者，並得請求回復名譽之適
    當處分。民法第195條第1項定有明文。被告不法侵害原告之
    名譽，自應負賠償責任。又法院對於慰撫金之量定，應斟酌
    加害程度、兩造之身分地位經濟狀況等關係定之（最高法院
    51台上字第223號判例、74年度第9次民事庭會議決議參照）
    。經查，查被告僅因細故，在多數人得共見共聞之處所，以
    上開穢語辱罵原告，致原告精神受有相當痛苦；而原告為國
    中畢業，目前職業從事賣豆花攤販，名下車輛1部、無不動
    產，98、99年所得總額各為106元、5, 000元；被告則為高
    職畢業，目前職業從事賣麵攤販，名下房屋2筆、土地2筆、
    車輛1部，財產總額逾500萬元，98、99年無所得資料等情，
    除有兩造陳明在卷外，復有本院稅務電子閘門資料查詢表及
    稅務電子閘門財產所得調件明細表在卷可參，本院斟酌實際
    情況，及兩造之身分、地位、經濟狀況、被告加害程度、原
    告所受精神上之痛苦等情形，原告請求30,000元，尚屬妥適
    公允，應予准許。
五、又給付有確定期限者，債務人自期限屆滿時起，負遲延責任
    。給付無確定期限者，債務人於債權人得請求給付時，經其
    催告而未為給付，自受催告時起，負遲延責任。其經債權人
    起訴而送達訴狀，或依督促程式送達支付命令，或為其他相
    類之行為者，與催告有同一之效力。民法第229條第1項及第
    2 項定有明文。又遲延之債務，以支付金錢為標的者，債權
    人得請求依法定利率計算之遲延利息。但約定利率較高者，
    仍從其約定利率。應付利息之債務，其利率未經約定，亦無
    法律可據者，週年利率為5%。民法第233條第1項及第203條
    亦有明文。本件原告對被告之損害賠償債權，核屬無確定期
    限之給付，既經原告起訴而送達訴狀，被告迄未給付，當應
    負遲延責任。是原告請求被告給付自起訴狀繕本送達翌日即
    100年5月21日起至清償日止，按年息5%計算之法定遲延利息
    ，亦屬有據。
六、從而，原告依侵權行為法律關係請求被告給付30,000元，及
    自起訴狀繕本送達翌日即100年5月21日起至清償日止，按年
    息5%計算之利息，為有理由，應予准許。
七、前項所命被告應給付原告之金額未逾50萬元，應依民事訴訟
    法第389條第1項第5款規定，依職權宣告假執行，
八、本件原告提起刑事附帶民事訴訟，而由本院刑事庭依刑事訴
    訟法第504條第1項規定，裁定移送前來，依同條第2項規定
    免繳納裁判費，於本院審理期間，本件亦無其他必要訴訟費
    用，是無訴訟費用負擔之問題，併予敘明。
中    華    民    國   100    年    9     月    16    日
                  民事第二庭    審判長法  官  王  銘
                                      法  官  陳卿和
                                      法  官  吳崇道
以上正本係照原本作成
如對本判決上訴，須於判決送達後20日內向本院提出上訴狀。如
委任律師提起上訴者，應一併繳納上訴審裁判費。
中    華    民    國   100    年    9     月    16    日
                                      書記官